【裁判字號】    97,訴,437
【裁判日期】    970229
【裁判案由】    毒品危害防制條例
【裁判全文】
臺灣高雄地方法院刑事判決               97年度訴字第437號
公  訴  人  臺灣高雄地方法院檢察署檢察官
被      告  乙○○
上列被告因毒品危害防制條例案件，經檢察官提起公訴（96年度
毒偵字第10586 號），嗣因被告就被訴事實為有罪之陳述，經本
院告知簡式審判程序意旨，並聽取公訴人及被告之意見後，本院
合議庭裁定由受命法官獨任依簡式審判程序審理，判決如下：
    主  文
乙○○施用第一級毒品，累犯，處有期徒刑壹年。
    事  實
一、乙○○前於民國87年間因施用毒品案件，經台灣台中地方法
    院裁定令入戒治處所施以強制戒治，於89年11月2 日執行完
    畢釋放，另由台灣台中地方法院檢察署檢察官以89年度戒毒
    偵字第598 號（起訴書誤載為89年度戒毒偵字第589 號）不
    起訴處分確定。於92年間再因施用毒品案件，除經本院92年
    度毒聲字第4878號裁定令入戒治處所施以強制戒治，於93年
    1 月9 日因法律修正而釋放外，另據台灣高雄地方檢察署檢
    察官提起公訴，經本院以92年度訴字第2238號判決判處有期
    徒刑9 月確定，於93年12月14日縮刑期滿執行完畢。復於94
    年間同因施用毒品案件，經本院分別以94年度訴字第1069號
    、第3767號判決各判處有期徒刑10月確定，上開2 罪經接續
    執行，於96年5 月9 日縮刑期滿執行完畢。詎其仍未戒除毒
    癮，明知海洛因係毒品危害防制條例第2 條第2 項第1 款所
    明定之第一級毒品，不得持有及施用，竟於上開有期徒刑執
    行完畢釋放後5 年內，基於施用第一級毒品海洛因之犯意，
    於96年10月23日下午5 時許，在高雄市○○區○○街106 巷
    2 之38號住處房間內，以將海洛因摻入香菸內點燃吸食之方
    式，施用第一級毒品海洛因1 次。嗣於96年10月25日下午1
    時許，在高雄市苓雅區○○○路與伏安路路口，因行跡可疑
    為警查獲，並經採集其尿液送驗而知悉上情。
二、案經高雄市政府警察局苓雅分局報告臺灣高雄地方法院檢察
    署檢察官偵查起訴。
    理  由
一、按本件被告乙○○所犯係死刑、無期徒刑、最輕本刑為3 年
    以上有期徒刑以外之罪，其於準備程序就前揭被訴事實為有
    罪之陳述，經受命法官告知簡式審判程序之旨，並聽取其與
    公訴人之意見後，本院認無不得或不宜改依簡式審判程序進
    行之處，爰依刑事訴訟法第273 條之1 第1 項、第284 條之
    1 ，裁定本件由受命法官獨任進行簡式審判程序，合先敘明
    。
二、上揭事實，已據被告於本院審理中坦承不諱，且其於96年10
    月25日所採驗之尿液，經送往正修科技大學超微量研究科技
    中心以GC/MS 方法（氣相層析/ 質譜儀法）檢驗，結果確呈
    第一級毒品海洛因代謝後嗎啡之陽性反應，此有該科技中心
    96年11月14日報告編號R00-0000-000號檢驗報告1 紙在卷可
    憑（見警卷第3 頁），足認被告上開自白確與事實相符，洵
    堪採為論罪科刑之依據。
三、按海洛因為毒品危害防制條例第2條第2項第1款所稱之第一
    級毒品，不得施用、持有。次按，犯毒品危害防制條例第10
    條施用第一級毒品之罪者，檢察官應聲請法院裁定，令被告
    入勒戒處所觀察、勒戒，經觀察、勒戒後，檢察官依據勒戒
    處所之陳報，認受觀察、勒戒人無繼續施用毒品傾向者，應
    即釋放，並為不起訴之處分；認受觀察、勒戒人有繼續施用
    毒品之傾向者，檢察官應聲請法院裁定令入戒治處所強制戒
    治，其期間為6 個月以上，至無繼續強制戒治之必要為止，
    但最長不得逾1 年，強制戒治期滿，應即釋放，由檢察官為
    不起訴之處分。觀察、勒戒或強制戒治執行完畢釋放後，5
    年內再犯第10條之罪者，應依一般刑事訴訟程序予以起訴論
    罪科刑，此觀諸毒品危害防制條例第20條第1 項、第2 項、
    第23條第1 項、第2 項規定自明。而被告若於5 年內已再犯
    ，經依法追訴處罰，縱其第3 次（或第3 次以上）再度施用
    毒品之時間，在初犯經觀察、勒戒或強制戒治執行完畢釋放
    5 年以後，已不合於「5 年後再犯」之規定，且因已於「5
    年內再犯」，顯見其再犯率甚高，原實施觀察、勒戒或強制
    戒治，已無法收其實效，即應依該條例第10條處罰（最高法
    院95年第7 次刑事庭會議決定可資參照）。本件被告前於87
    年間因施用毒品案件，經台灣台中地方法院裁定令入戒治處
    所施以強制戒治，於89年11月2 日執行完畢釋放，另由台灣
    台中地方法院檢察署檢察官以89年度戒毒偵字第598 號不起
    訴處分。於92年間再因施用毒品案件，除經本院以92年度毒
    聲字第4878號裁定令入戒治處所施以強制戒治，於93年1 月
    9 日因法律修正而釋放外，另據台灣高雄地方檢察署檢察官
    提起公訴，經本院92年度訴字第2238號判決判處有期徒刑9
    月確定在案，於93年12月14日縮刑期滿執行完畢。復於94年
    間同因施用毒品案件，經本院分別以94年度訴字第1069號、
    第3767號判決各判處有期徒刑10月確定，有臺灣高雄地方法
    院檢察署刑案資料查註紀錄表、全國施用毒品案件紀錄表及
    臺灣高等法院被告前案紀錄表、在監在押全國紀錄表各1 件
    在卷可參，是被告於上開觀察、勒戒執行完畢釋放後，5 年
    內再犯上開施用毒品案件經本院判處上開徒刑確定，則本件
    施用毒品罪雖係在上開觀察、勒戒執行完畢釋放5 年後所犯
    ，揆諸前揭說明，仍應依法論科。
四、查海洛因屬毒品危害防制條例第2 條第2 項第1 款所規定之
    第一級毒品，核被告所為，係犯毒品危害防制條例第10條第
    1 項施用第一級毒品罪。被告持有第一級毒品，復進而施用
    ，其持有毒品之低度行為，應為施用第一級毒品之高度行為
    所吸收，不另論罪。又被告有事實欄所列前揭犯罪前科紀錄
    ，有臺灣高等法院被告前案紀錄表可稽，其受有期徒刑之執
    行完畢，5 年以內故意再犯本件有期徒刑以上之罪，應依刑
    法第47條第1 項之規定，論以累犯，並加重其刑。
五、爰審酌被告前已因施用毒品案件經觀察、勒戒及強制戒治，
    且有多次施用毒品犯罪前科紀錄，並經判刑確定入監執行，
    業如上述，本應徹底戒除毒癮，不料其竟仍繼續施用毒品，
    顯見其並無戒除毒害之決心，本不宜寬貸，惟念其施用毒品
    乃自戕一己之身體健康，並具有病患性人格之特質，行為本
    身對社會所造成之危害並非直接、鉅大，且犯後坦承犯行，
    態度尚佳等一切情狀，量處如主文所示之刑，以資懲儆。又
    被告之犯罪時間在96年4 月24日以後，不符中華民國96年罪
    犯減刑條例之規定，併此敘明。
據上論斷，應依刑事訴訟法第273 條之1 第1 項、第284 條之1
、第299 條第1 項前段，毒品危害防制條例第10條第1 項，刑法
第11條前段、第47條第1 項，判決如主文。
本案經檢察官甲○○到庭執行職務。
中    華    民    國    97    年    2     月    29    日
                  刑事第二庭    法  官  錢衍蓁
以上正本證明與原本無異。
如不服本判決應於收受本判決後10日內向本院提出上訴書狀，並
應敘述具體理由，如未敘述上訴理由者，應於上訴期間屆滿後20
日內補提理由書狀於本院（均須按他造當事人之人數附繕本）「
切勿逕送上級法院」。
中    華    民    國    97    年    2     月    29    日
                                書記官  秦富潔
附錄本案論罪科刑法條：
毒品危害防制條例第10條
施用第一級毒品者，處6月以上5年以下有期徒刑。
施用第二級毒品者，處3年以下有期徒刑。


司法院資訊處製作；財團法人民間司法改革基金會備份。
